【裁判字號】    95,易,340
【裁判日期】    950808
【裁判案由】    竊盜
【裁判全文】
臺灣苗栗地方法院刑事判決               95年度易字第340號
公  訴  人  臺灣苗栗地方法院檢察署檢察官
被      告  甲○○
            乙○○
                    號
上列被告等因竊盜案件，經檢察官提起公訴（95年度偵字第1452
號），本院判決如下：
    主  文
甲○○共同毀壞門扇竊盜，未遂，累犯，處有期徒刑伍月，如易
科罰金，以銀元參佰元即新臺幣玖佰元折算壹日。
乙○○共同毀壞門扇竊盜，未遂，處有期徒刑肆月，如易科罰金
，以銀元參佰元即新臺幣玖佰元折算壹日。
    事  實
一、甲○○前於民國92年間，因違反毒品危害防制條例案件，經
    臺灣臺中地方法院判處有期徒刑9 月確定，於93年9 月30日
    縮短刑期執行完畢，猶不知悔改，夥同乙○○共同基於意圖
    為自己不法所有之犯意聯絡，由乙○○於94年12月23日上午
    10時許，駕駛車號9H-6807 號自小客貨車搭載甲○○，至苗
    栗縣通霄鎮梅南里12鄰80號丙○○住宅前，推由甲○○下車
    破壞該處後門之一部之門鎖（毀損部份未據告訴），侵入其
    內（侵入住宅部份未據告訴），著手搜尋財物行竊。乙○○
    則於車內留守把風。甲○○於翻動該宅1 樓房間內之抽屜、
    衣櫃，搜尋、物色財物，尚未得手之際，因鄰居發現渠等所
    駕駛之車輛停放丙○○住處前，甚為可疑，乃通知丙○○，
    俟其返抵家門，見乙○○行止有異，乃出面質疑。乙○○旋
    即發動車輛警示，2 人遂迅速離去現場，嗣經丙○○報案後
    為警循線查獲。
二、案經苗栗縣警察局通霄分局報請臺灣苗栗地方法院檢察署檢
    察官偵查起訴。
    理  由
一、訊據被告甲○○、乙○○固不否認有於上揭時間駕車前往被
    害人丙○○位於苗栗縣通霄鎮梅南里12鄰80號之住宅等情，
    惟矢口否認有竊盜之犯行，被告甲○○辯稱：係因一位真實
    姓名、年籍不詳綽號「劉三」之人向我表示要還之前所借之
    金錢，我才請乙○○開車載我去拿錢，誰知綽號「劉三」之
    人進去上開住宅後就一直沒出來，我才進入大門內喊叫，我
    並未進入屋內偷東西云云；被告乙○○則辯稱：我只是受甲○○之託，開車載他去而已，我什麼都不知道云云。經查：
（一）被告2 人於前開時間，由被告乙○○負責駕駛上開車號9H
      -6807 號自小客貨車搭載甲○○，前往被害人丙○○位於
      苗栗縣通霄鎮梅南里12鄰80號之住宅，由被告乙○○在門
      外車上等候，被告甲○○則進入屋內，嗣因被害人丙○○
      返家並質問，被告乙○○趕緊發動車輛，被告甲○○見狀
      ，立刻自大門走出，其2 人被發現離開後，被害人丙○○
      住宅後門之門鎖竟遭毀壞，1 樓房間內衣櫃、抽屜均遭搜
      括翻動、現場凌亂等情，業經證人即被害人丙○○於警詢
      、偵查中及本院審理時結證甚詳，並有現場照片6 張在卷
      可稽，參以被告2 人與證人丙○○之間互不認識，亦無過
      節，此為被告2 人所不否認，故證人丙○○之證詞應認與
      事實相符，堪以採信。
（二）被告甲○○一再辯稱係因討債新臺幣（下同）5 萬元，而
      由綽號「劉三」之人自台中縣大甲地區帶其等前往被害人
      住處乙節，惟訊之被告對於該人之真實姓名、年籍資料毫
      不知悉，又辯稱其至現場始知悉該人名為「劉文德」，且
      忽而稱其名為「劉三」，忽又改稱為「老三」云云，依證
      人丙○○證稱：「劉文德是城北里的里長。」、「他（指
      劉文德）家離我家差不多3 公里。」等語（見本院卷第38
      頁），倘若被告2 人確係前往所謂「劉文德」之住處，兩
      地有相當之距離，其等自不會前往被害人丙○○之住處，
      況被告豈會任意借貸金錢予連真實姓名都不知悉之人，且
      金額還高達5 萬元？可見被告甲○○所言「劉三」之人是
      否係「劉文德」或實際上另有其人一事，令人質疑；再者
      ，衡諸一般社會常情，被告與友人偕同債務人前往討債，
      既係在現場等候債務人拿錢清償債務，何以在屋主質疑之
      際，未加以說明，反立刻發動車輛逃跑？此情亦與一般常
      理有違，益徵被告甲○○所辯，不足採信。
（三）被告乙○○雖辯稱只有駕車搭載被告甲○○在外面等候，
      並未共同行竊乙節，依證人丙○○於偵查中證稱：「他（
      指被告乙○○）說等人，我覺得奇怪就問他說在這邊等什
      麼人，接著他又回答說輪胎破了，‧‧問他說車子是哪1
      個輪胎破了，他就下車指著1 個輪胎說這個輪胎沒有氣，
      我又說你看一下明明4 個輪胎都一樣，哪1 個沒有氣，後
      來他又上去車子，他就拉起手煞車，發動車子，車子一直
      卡卡卡沒有發動，有1 個人就從我的房子後面跑出來。」
      等語（見偵查卷第50、51頁），於本院審理時證述亦大致
      相同，訊之被告乙○○復辯稱：「（為什麼你要回答證人
      說是輪胎破了才會在現場？）因為我很緊張。」等語（見
      本院卷第44、45頁），倘若被告乙○○單純係受被告甲○○之託搭載討債，只要說明來由即可，無須大費周章跟證
      人丙○○編造上開謊言；再者，被告甲○○於警詢中辯稱
      綽號「劉三」之人體型瘦高云云，而被告乙○○於本院審
      理時卻辯稱該人矮矮的云云，其等所述綽號「劉三」之人
      顯然不同，足見被告乙○○並未見過該人，甚而該人乃其
      等所編造，是被告乙○○所辯，亦無足採。被告乙○○在
      被告甲○○下車進入前開住宅後，仍在外等候，嗣並發動
      車輛警示被告甲○○，顯係負責在外把風，是其與被告甲○○共同行竊之犯行明確。
（五）依證人丙○○又證稱其住宅附近並未有很多人居住，那邊
      比較空曠，只有他們一戶，且自其離開上開住宅至返回現
      場僅有15分鐘等語（見本院卷第34、36頁），參以證人丙○○離開該處之時間十分短暫，而被告2 人卻在該處出現
      ，且證人丙○○之住宅房間因此遭人翻動凌亂，此情顯可
      排除本件尚有其他第3 人行竊之可能，故被告2 人辯稱係
      前往該處找綽號「劉三」之人討債云云，並不可採。綜上
      ，被告2 人所辯，均係事後卸責之詞，顯難採信。本件事
      證明確，被告2 人之犯行洵堪認定。
二、法律適用部分：刑法於94年2 月2 日修正公布，並於95年7
    月1 日施行，而有關新舊法之比較，應就罪刑有關之共犯、
    連續犯、牽連犯加重等暨其他法定加減原因（如身分加減）
    與加減例等一切情形，綜其全部罪刑之結果而為比較（最高
    法院95年第8 次刑事庭會議決議參照）：
（一）關於新修正刑法第28條共同正犯之規定，將「共同實施」
      修正為「共同實行」，被告2 人對於前開竊盜犯行均已實
      行犯罪行為，被告2 人所為，不僅該當修正前刑法第28條
      ，亦該當修正後刑法第28條之規定。
（二）關於未遂犯之規定，就刑法第25條第1 項關於「已著手於
      犯罪行為之實行而不遂者，為未遂犯」之規定並未修正；
      而同條第2 項修正施行前之規定為：「未遂犯之處罰，以
      有特別規定者，為限」，修正後則為：「未遂犯之處罰，
      以有特別規定者為限，並得按既遂犯之刑減輕之」，另刑
      法第26條修正前為：「未遂犯之處罰，得按既遂犯之刑減
      輕之。但其行為不能發生犯罪之結果，又無危險者，減輕
      或免除其刑」，修正後則為：「行為不能發生犯罪之結果
      ，又無危險者，不罰」，是除不能未遂犯修正為不罰以外
      ，僅二條文條項之移列。本件被告2 人涉犯之未遂型態，
      既非不能未遂犯，則本件適用修正前刑法第25條、第26條
      未遂犯之規定，自無不利於被告2 人。
（三）關於累犯之規定，修正施行前刑法第47條規定：「受有期
      徒刑之執行完畢，或受無期徒刑或有期徒刑一部之執行而
      赦免後，5 年以內再犯有期徒刑以上之罪者，為累犯，加
      重本刑至2 分之1 」，修正後同條第1 項則為：「受徒刑
      之執行完畢，或一部之執行而赦免後，5 年以內故意再犯
      有期徒刑以上之罪者，為累犯，加重本刑至2 分之1 」，
      惟本件被告甲○○係故意再犯本件有期徒刑以上之罪，是
      不論依修正前之刑法第47條，或修正後之刑法第47條第1
      項之規定，均構成累犯，對被告甲○○而言亦無不利之情
      形。
（四）關於易科罰金部分。被告2 人於行為時之刑法第41條第1
      項前段規定：「犯最重本刑為5 年以下有期徒刑以下之刑
      之罪，而受6 個月以下有期徒刑或拘役之宣告，因身體、
      教育、職業、家庭之關係或其他正當事由，執行顯有困難
      者，得以1 元以上3 元以下折算一日，易科罰金。」又被
      告2 人行為時之易科罰金折算標準，即修正前罰金罰鍰提
      高標準條例第2 條前段（現已刪除）規定，就其原定數額
      提高為100 倍折算1 日，則本件被告2 人行為時之易科罰
      金折算標準，應以銀元300 元折算1 日，經折算為新臺幣
      後，應以新臺幣900 元折算為1 日。惟95年7 月1 日修正
      公布施行之刑法第41條第1 項前段則規定：「犯最重本刑
      為5 年以下有期徒刑以下之刑之罪，而受6 個月以下有期
      徒刑或拘役之宣告者，得以新臺幣1 千元、2 千元或3 千
      元折算1 日，易科罰金。」比較修正前後之易科罰金折算
      標準，以95年7 月1 日修正公布施行前之規定，較有利於
      被告2 人，本件應依刑法第2 條第1 項前段，適用修正前
      刑法第41條第1 項前段規定。
（五）再查被告2 人行為後，業已增訂刑法施行法第1 條之1 ，
      並規定：「中華民國94年1 月7 日刑法修正施行後，刑法
      分則編所定罰金之貨幣單位為新臺幣。94年1 月7 日刑法
      修正時，刑法分則編未修正之條文定有罰金者，自94年1
      月7 日刑法修正施行後，就其所定數額提高為30倍。但72
      年6 月26日至94年1 月7 日新增或修正之條文，就其所定
      數額提高為3 倍。」，是就現行刑法中，有關於罰金刑處
      罰之規定已有修正，惟經比較增訂之刑法施行法第1 條之
      1 與被告行為時之罰金罰鍰提高標準條例第1 條前段、現
      行法規所定貨幣單位折算新臺幣條例第2 條結果，二者規
      定適用之結果並無不同，則本件即依被告2 人行為時之舊
      法即依罰金罰鍰提高標準條例第1 條前段為法條適用之依
      據，附此敘明。
（六）綜合上述條文修正前、後之比較，及最高法院前揭決議、
      修正後刑法第2 條第1 項前段、後段規定之「從舊、從輕
      」原則，本件應適用被告2 人行為時之法律，即修正前刑
      法之相關規定，予以論處。
三、按「毀壞門鎖行竊，自應論以刑法第321 條第1 項第2 款之
    毀壞安全設備竊盜罪，但此處所謂門鎖，係指附加於門上之
    鎖而言，至於毀壞構成門之一部之鎖（如司畢靈鎖），則應
    認為毀壞門扇之加重竊盜罪。」最高法院著有74年度台上字
    第243 號判決意旨參照。又「侵入竊盜究以何時為著手起算
    時點，依一般社會觀念，咸認行為人以竊盜為目的，而侵入
    他人住宅，搜尋財物時，即應認與竊盜之著手行為相當。」
    亦有最高法院84年度台上字第4341號判決要旨可供參照。是
    核被告甲○○、乙○○2 人所為，係犯刑法第321 條第1 項
    第2 款、第2 項之毀壞門扇竊盜未遂罪。依證人即被害人丙○○於警詢中證稱：「他從後門進入有把門撬壞。」等語，
    於本院審理時證稱：「（你後門的門鎖是甚麼型式？）鑰匙
    孔與門是合在一起，就是平常用的鋁門。」、「鑰匙孔換掉
    就好了，我有請建材行的人載回公司處理。」等語，足認被
    告2 人係以不詳方式毀壞構成門之一部之鎖，自屬毀壞門扇
    而竊盜，起訴書認被告2 人係犯刑法第320 條第1 項之普通
    竊盜罪，尚有未洽，惟起訴之基本社會事實相同，爰依法變
    更起訴法條，併予敘明。被告2 人雖已著手於竊盜行為之實
    施，惟尚未得手，其犯罪尚屬未遂，應依修正前刑法第26條
    規定減輕其刑。被告甲○○與乙○○彼此間，有犯意聯絡及
    行為分擔，均為共同正犯。查被告甲○○前於92年間，因違
    反毒品危害防制條例案件，經臺灣臺中地方法院判處有期徒
    刑9 月確定，於93年9 月30日縮短刑期執行完畢，此有臺灣
    高等法院被告前案紀錄表乙份附卷可稽，其於前案執行完畢
    後5 年內，再故意犯本件有期徒刑以上之罪，為累犯，依修
    正前之刑法第47條規定，加重其刑，並依法先加後減之。爰
    審酌被告2 人實值壯年，不思以正當途徑賺取金錢，竟以毀
    壞門扇之方式進入住宅內著手搜尋財物行竊，影響民眾居住
    、財產安全，幸而及時為人發現，尚未造成被害人財物損失
    ，其等之犯罪動機、目的、手段，及犯後否認犯行等一切情
    狀，各量處如主文所示之刑，並均諭知易科罰金之折算標準
    。
據上論斷，應依刑事訴訟法第299 條第1 項前段、第300 條，刑
法第2 條第1 項前段、修正前刑法第28條、刑法第321 條第1 項
第2 款、第2 項、修正前刑法第26條、修正前刑法第47條、修正
前刑法第41條第1 項前段，罰金罰鍰提高標準條例第1 條前段、
修正前罰金罰鍰提高標準條例第2 條，現行法規所定貨幣單位折
算新臺幣條例第2 條，判決如主文。
本案經檢察官黃彥琿到庭執行職務。
中    華    民    國    95    年    8     月    8     日
                  刑事第三庭  審判長法  官  柳章峰
                                    法  官  呂曾達
                                    法  官  林卉聆
以上正本證明與原本無異。
如不服本判決，應於判決送達後10日內向本院提出上訴狀（應抄
附繕本）。告訴人或被害人如對於本判決不服者，應具備理由請
求檢察官上訴，其上訴期間之計算係以檢察官收受判決正本之日
期為準。
                                    書記官  盧俊良
中    華    民    國    95    年    8     月    8     日
附錄論罪科刑之法條全文：
中華民國刑法第321條
犯竊盜罪而有左列情形之一者，處6 月以上、5 年以下有期徒刑
：
一  於夜間侵入住宅或有人居住之建築物、船艦或隱匿其內而犯
    之者。
二  毀越門扇、牆垣或其他安全設備而犯之者。
三  攜帶兇器而犯之者。
四  結夥三人以上而犯之者。
五  乘火災、水災或其他災害之際而犯之者。
六  在車站或埠頭而犯之者。
前項之未遂犯罰之。


司法院資訊處製作；財團法人民間司法改革基金會備份。
